【裁判字號】    92,裁,571
【裁判日期】    920508
【裁判案由】    聲請假處分
【裁判全文】
最  高  行  政  法  院  裁  定                    九十二年度裁字第五七一號
    抗  告  人  甲○○
    代  理  人  郭龍傳
    相  對  人  吳鳳技術學院
    代  表  人  乙○○
右當事人間因聲請假處分事件，抗告人不服高雄高等行政法院中華民國九十二年三月
三十一日九十二年度全字第四號裁定，提起抗告，本院裁定如左︰
    主  文
抗告駁回。
抗告訴訟費用由抗告人負擔。
    理  由
一、本件抗告人在原審聲請意旨略以：抗告人原為相對人之學生，相對人於九十二年
    初以抗告人九十一年度曠課時數過多致操行成績不及格為由，將抗告人處予退學
    之處分，經抗告人提出申訴並申請復學，相對人迄今置之不理。因抗告人若無法
    及時復學，將與學院課程脫節，且若無法立即復學，將導致學業中斷，作為學生
    之公法上地位將難以回復而受到重大之損害，且即須入伍服兵役，有時間上之急
    迫情形，至為明顯，此亦有本院九十一年度裁字第一五一三號裁定可稽，為此抗
    告人乃依行政訴訟法第二百九十八條規定，裁定准予保留抗告人為相對人學生之
    資格並予以辦理復學云云。
二、原審以：按「於爭執之公法上法律關係，為防止發生重大之損害或避免急迫危險
    而有必要時，得聲請為定暫時狀態之假處分。」固為行政訴訟法第二百九十八條
    第二項所明定，核其規範意旨，無非因公法上權利之爭執，常因訴訟之進行曠日
    廢時，即使權利人事後已取得勝訴判決，往往因損害已經發生或公法上權利狀態
    有所變更，導致權利無從實現，故有給予暫時性保護之必要。從而，聲請人聲請
    行政法院賦予此一暫時性權利保護之前提，自以聲請人於提起行政爭訟時，其據
    為爭執之公法上法律關係現尚存在為必要，若該公法上法律關係已告解除或根本
    不存在，其請求即無從准許。又按「關於行政機關之行政處分，不得為前條之假
    處分。」同法第二百九十九條亦定有明文，蓋假處分將阻礙行政機關之行政處分
    或其他公權力之行使，而行政訴訟法第一百十六條已就行政處分之停止執行設有
    規定，該項規定可謂假處分之代替制度，是就行政機關之處分，自無適用假處分
    程序之餘地（參照本院九十年度裁字第六二一號裁定）。申言之，假處分所生之
    法律上之結果，僅能在課予義務訴訟、一般給付訴訟、不作為訴訟或確認訴訟之
    範圍加以達成。至於撤銷訴訟可透過原處分之停止執行的制度，而達到凍結原處
    分效力，以定暫時狀態，給予暫時權利保護之目的，自無必要再為假處分。經查
    ，本件原退學處分業經生效且已執行完畢，是於原退學處分撤銷前，抗告人與相
    對人間已無任何既存之法律關係存在，自無從就爭執之法律關係聲請定暫時狀態
    。此與抗告人所舉本院九十一年度裁字第一五一三號裁定之假處分事件迥然不同
    ，核該案情形，乃該案之抗告人在休學中，尚未喪失其為學生之資格，若不准該
    案抗告人聲請復學，學校即得以該抗告人休學期滿未依限復學為由處以退學處分
    ，將致該案抗告人喪生學籍，是該案抗告人公法上之學生身分尚屬存在，茲本件
    抗告人與相對人間之公法上法律關係已因退學處分而告解除，自難比附援引之。
    又本件抗告人向原審所聲請之事項，乃「保留抗告人為相對人之學生之資格，並
    予以辦理復學」。然查，由相對人已對抗告人作成退學處分之實際情況以觀，可
    知抗告人上開聲請事項關於「保留學生資格」部分，應係請求暫緩實施該退學處
    分，以排除因該退學處分所生之不利益（即抗告人喪失學生之資格），揆諸前揭
    說明，此項請求應循行政訴訟法第一百十六條所定之停止執行制度為之，而不得
    聲請為定暫時狀態之假處分。另關於抗告人同時請求准予辦理復學部分，查抗告
    人將來若提起行政訴訟，其本案請求應係命相對人作成准予復學或回復學籍之行
    政處分，即屬課予義務訴訟。惟在課予義務訴訟雖亦得聲請行政法院為定暫時狀
    態之假處分，但仍不得請求命行政機關作成其所申請之行政處分，否則已屬本案
    終局決定，而非暫時權利保護。準此，本件抗告人聲請准予辦理復學之假處分，
    依上開說明，其性質上亦無從為「准予復學」之暫時狀態之假處分，否則無異以
    假處分聲請達到本案請求之目的。因而為駁回抗告人假處分聲請之裁定。經核原
    裁定依上開規定及說明，尚無違誤，抗告意旨仍執陳詞聲明廢棄，為無理由，應
    予駁回。
三、依行政訴訟法第二百七十二條、第一百零四條、民事訴訟法第四百九十二條第一
    項、第九十五條、第七十八條，裁定如主文。
中    華    民    國    九十二      年      五        月      八        日
                    最 高 行 政 法 院  第 二 庭
                                審 判 長 法  官      陳  石  獅
                                         法  官      劉  鑫  楨
                                         法  官      彭  鳳  至
                                         法  官      高  啟  燦
                                         法  官      黃  合  文
右  正  本  證  明  與  原  本  無  異
                                         法院書記官  張  雅  琴
中    華    民    國    九十二      年      五        月      十五      日


司法院資訊處製作；財團法人民間司法改革基金會備份。
